【裁判字號】    89,自,102
【裁判日期】    891106
【裁判案由】    侵占
【裁判全文】
臺灣士林地方法院刑事判決                          八十九年度自字第一二號
    自  訴  人  巨星小客車租賃有限公司  設台北市○○○路一二六號
    代  表  人  甲○○
    被      告  丙○○
右列被告因侵占案件，經自訴人提起自訴，本院判決如左：
    主  文
丙○○無罪。
    理  由
一、自訴意旨略以：被告丙○○於民國（下同）八十九年三月三十日至自訴人位於台
    北市○○○路一二六號營業場所，承租車號Ｔ五─九四二六號小客車乙輛，雙方
    原本約定租期三天，被告並支付每日二千五百元之三日租金，租期屆至後被告又
    來延租二天，總共租五天，至同年四月四日止。惟被告於租期期滿後竟拒不還車
    ，經自訴人以存證信函終止租約後請求返還仍置之不理，嗣於八九年四月十二日
    在自訴人公司隔壁地上發現上開小客車拖吊紀錄，始自拖吊場取回，其顯有觸犯
    刑法第三百三十五條之侵占罪嫌云云。
二、按犯罪事實應依證據認定之，無證據不得推定其犯罪事實；不能證明被告犯罪者
    ，應諭知無罪之判決，刑事訴訟法第一百五十四條及第三百零一條第一項分別定
    有明文；又侵占罪之主觀要件，須持有人變易其原來持有之意思，而為不法所有
    之意思，如僅將持有物延不交還，而於其意思之有無變更尚不能積極之證明者，
    仍不能遽以該罪論，最高法院二十三年上字第一九一五號判例參照。訊據被告丙
    ○○固坦承於上開時、地向自訴人承租上開小客車逾期歸還之事實，惟堅決否認
    涉有侵占罪嫌，辯稱：原本租車三天，在第三天（即四月一日）與人發生車禍行
    照被查扣，當時還有告訴自訴人，並表示還要續租二天，總共有給自訴人四天的
    租金，到第六天時伊有叫伊先生乙○○去還車，但直到第八天時伊才知道乙○○
    沒有還車，他說身邊沒有現金且找不到車行，伊告訴他車行地址後當天他就開去
    還車了，他有說當天早上車行還沒有開，所以就把車子停在車行外的人行道上，
    之後伊都沒有再跟車行聯絡等語。經查：被告對於租車過程之辯解，核與自訴代
    表人甲○○指訴情節大致相符，並有汽車出租約定切結書影本一份附卷可稽，而
    甲○○自承於八十九年四月十二日，其太太在公司隔壁約離五公尺處的地上發現
    該Ｔ五─九四二六號小客車之車牌號碼，打電話到拖吊場查問後，才去拖吊場把
    車找回來，拖回時該小客車時車況良好，鑰匙放車內，沒有其他私人物品，沒有
    行車執照，伊打電話去問交通裁決所，發現因為被告無照駕駛被查扣等語（見本
    院八十九年五月二十三日、五月二十五日、八月十四日訊問筆錄），是自訴人既
    在其公司隔壁地上找到該小客車之拖吊資料，因而將車取回，且車鑰匙在車內，
    雖無行車執照，但是因為被查扣，由此可見被告辯稱有將上開小客車停放在自訴
    人公司附近以還車乙節，尚非子虛，而被告還車之時間雖超過租車時間數日，然
    並無積極之證據足以證明被告延期不還，係變易其原來持有之意思而為不法所有
    之意圖加以侵占，況被告若意在侵占，當無在使用數日後又歸還之必要，應認其
    僅係貪圖便利一時延不交還爾。此外，又查無其他積極之證據足以證明被告涉有
    上開罪嫌，不能證明被告犯罪，揆諸首揭說明，爰為無罪之判決。
據上論斷，應依刑事訴訟法第三百四十三條、第三百零一條第一項，判決如主文。
中      華      民      國      八十九      年    十一   月     六      日
                                  臺灣士林地方法院刑事第二庭
                                      法  官  楊  迺  伶
右正本證明與原本無異。
如不服本判決，應於判決送達後十日內，向本院提出上訴狀。
                                      書記官  趙  彩  彤
中      華      民      國      八十九      年    十一   月     七      日


司法院資訊處製作；財團法人民間司法改革基金會備份。
